【裁判字號】    99,訴,439
【裁判日期】    990713
【裁判案由】    違反毒品危害防制條例
【裁判全文】
臺灣屏東地方法院刑事判決               99年度訴字第439號
公  訴  人  臺灣屏東地方法院檢察署檢察官
被      告  甲○○
上列被告因違反毒品危害防制條例案件，經檢察官提起公訴（99
年度毒偵字第503 號）及移送併辦（99年度毒偵字第685 號），
嗣被告於本院準備程序進行中先就被訴事實為有罪之陳述，本院
告知被告簡式審判程序之旨，並聽取當事人之意見後，裁定改由
受命法官獨任依簡式審判程序審理，判決如下：
    主  文
甲○○施用第一級毒品，累犯，處有期徒刑拾月，扣案之第一級
毒品海洛因貳包（壹包驗餘淨重零點零肆陸公克，包裝袋重零點
貳肆肆公克；壹包驗餘淨重零點零肆肆公克，包裝袋重零點壹玖
陸公克）均沒收銷燬；又施用第二級毒品，累犯，處有期徒刑柒
月，扣案殘留有第二級毒品甲基安非他命之玻璃球吸食器壹個沒
收銷燬。應執行有期徒刑壹年月，扣案之第一級毒品海洛因貳
包（壹包驗餘淨重零點零肆陸公克，包裝袋重零點貳肆肆公克；
壹包驗餘淨重零點零肆肆公克，包裝袋重零點壹玖陸公克）及殘
留有第二級毒品甲基安非他命之玻璃球吸食器壹個均沒收銷燬。
    事  實
一、甲○○前因施用毒品案件，先後2 次經本院裁定送觀察、勒
    戒，嗣均無繼續施用毒品之傾向，分別於民國90年7 月26日
    、91年3 月1 日釋放出所，並分別經臺灣屏東地方法院檢察
    署檢察官於90年7 月20日以90年度毒偵字第1147號為不起訴
    處分，於91年3 月4 日以91年度毒偵緝字第22號、91年度毒
    偵字第128 號為不起訴處分確定；復因施用毒品案件，經本
    院以91年度毒聲字第1172號裁定令入戒治處所施以強制戒治
    ，嗣因戒治成效良好，經本院以92年度毒聲字第175 號裁定
    停止戒治，惟之後又經本院以92年度毒聲字第750 號裁定撤
    銷停止戒治裁定，至93年1 月5 日戒治期滿，於翌日出所，
    刑責方面則經本院以91年度訴字第874 號判決判處有期徒刑
    10月、7 月，應執行有期徒刑1 年3 月確定，嗣因縮短刑期
    假釋出監，付保護管束，至95年2 月14日保護管束期滿，以
    執行完畢論。詎其猶不知悔改，明知海洛因及甲基安非他命
    分別經公告列為毒品危害防制條例第2 條第1 項第1 、2 款
    之第一級毒品及第二級毒品，不得非法持有、施用，竟分別
    基於施用第一級毒品海洛因及第二級毒品甲基安非他命之犯
    意，復基於施用第一級及第二級毒品之犯意，於99年2 月25
    日上午10時許，在其位於屏東縣新園鄉○○村○○路405 號
    房間之居所內，以將第一級毒品海洛因摻入香菸內，點燃吸
    食之方式，施用海洛因1 次，復於同日上午10時15分許，在
    同一地點，以將第二級毒品甲基安非他命置入玻璃球內，以
    火燒烤成煙霧吸食之方式，施用甲基安非他命1 次。嗣於99
    年2 月25日下午2 時50分許，警方持本院核發之搜索票，至
    甲○○上開居所進行搜索，在房間內查扣第一級毒品海洛因
    2 包（1 包驗餘淨重0.046 公克、包裝袋重0.244 公克，1
    包驗餘淨重0.044 公克、包裝袋重0.196 公克）及其用以施
    用第二級毒品甲基安非他命之玻璃球吸食器1 支，警方並於
    當日下午5 時30分許，徵得其同意採尿送鑑定，結果呈海洛
    因代謝後之嗎啡與甲基安非他命陽性反應，而查悉上情。
二、案經屏東縣警察局東港分局報告臺灣屏東地方法院檢察署檢
    察官偵查起訴。
    理  由
一、本案被告甲○○所犯違反毒品危害防制條例案件，並非法定
    刑為死刑、無期徒刑或最輕本刑3 年以上有期徒刑之罪，亦
    非高等法院管轄第一審之案件，而被告於本院準備程序中就
    被訴事實為有罪之陳述，本院合議庭乃裁定由受命法官獨任
    進行簡式審判程序。又簡式審判程序之證據調查，依刑事訴
    訟法第273 條之2 規定，不受同法第159 條第1 項審判外陳
    述排除之限制，再被告對於卷內之各項證據，亦不爭執證據
    能力，故卷內所列之各項證據，自得作為證據，先予敘明。
二、上揭事實，業據被告坦承不諱，其為警所採集之尿液檢體，
    經送請台灣檢驗科技股份有限公司以酵素免疫分析法及氣相
    層析質譜儀法檢驗，結果呈嗎啡及甲基安非他命陽性反應，
    有該公司99年3 月16日編號KＺ000000000000號濫用藥物尿液
    檢驗報告及尿液採證編號姓名對照表各1 份在卷足憑（見警
    卷第27頁、偵卷第15頁），另扣案之白色粉末2 包，經高雄
    市立凱旋醫院鑑定結果，確均屬第一級毒品海洛因，有該醫
    院99年4 月1 日濫用藥物成品檢驗鑑定書1 份在卷可按（見
    偵卷第16頁），另扣案之玻璃球吸食器，經高雄醫學大學附
    設中和紀念醫院鑑定結果，其內含有甲基安非他命成分，有
    該醫院99年6 月11日編號9906-50 鑑驗報告1 份在卷可查（
    見本院卷第22頁），堪認被告前開自白與事實相符。又按毒
    品危害防制條例於92年7 月9 日修正公布，其中第20條、第
    23 條 將施用毒品之刑事處遇程序，區分為「初犯」、「5
    年內再犯」、「5 年後再犯」，而依立法理由觀之，僅限於
    「初犯」、「5 年後再犯」，始應先經觀察、勒戒或強制戒
    治程序，倘被告於5 年內已再犯，經依法追訴處罰，縱其第
    3 次（或第3 次以上）再度施用毒品之時間，在初犯經觀察
    、勒戒或強制戒治執行完畢釋放5 年以後，已不合於「5 年
    後再犯」之規定，且因已於「5 年內再犯」，顯見其再犯率
    甚高，原實施觀察、勒戒或強制戒治，已無法收其實效，即
    應依該條例第10條處罰，最高法院95年5 月9 日95年度第7
    次刑事庭會議決議可資參照。查被告前因施用毒品案件，先
    後2次 經本院裁定送觀察、勒戒，嗣均無繼續施用毒品之傾
    向，分別於90年7 月26日、91年3 月1 日釋放出所，並分別
    經臺灣屏東地方法院檢察署檢察官於90年7 月20日以90年度
    毒偵字第1147號為不起訴處分，於91年3 月4 日以91年度毒
    偵緝字第22號、91年度毒偵字第128 號為不起訴處分確定；
    復因施用毒品案件，經本院以91年度毒聲字第1172號裁定令
    入戒治處所施以強制戒治，嗣因戒治成效良好，經本院以92
    年度毒聲字第175 號裁定停止戒治，惟之後又經本院以92年
    度毒聲字第750 號裁定撤銷停止戒治裁定，至93年1 月5 日
    戒治期滿，於翌日出所，刑責方面則經本院以91年度訴字第
    874 號判決判處有期徒刑10月、7 月，應執行有期徒刑1 年
    3 月確定，嗣因縮短刑期假釋出監，付保護管束，至95年2
    月14日保護管束期滿，以執行完畢論等事實，有臺灣屏東地
    方法院檢察署刑案資料查註紀錄表、同署全國施用毒品案件
    紀錄表及臺灣高等法院被告全國前案紀錄表各1 份在卷可按
    ，是被告於強制戒治執行完畢後，5 年內已再犯施用毒品案
    件，經本院判處罪刑確定，則其犯再本件施用毒品案件，即
    非屬該條例第20條第3 項所稱「5 年後再犯」之情形，檢察
    官自應依法追訴。從而，本件事證明確，被告犯行洵堪認定
    ，應依法論科。
三、查海洛因、甲基安非他命分屬毒品危害防制條例第2 條第2
    項第1 款、第2 款所規定之第一級毒品及第二級毒品。是核
    被告前開所為，分別係犯毒品危害防制條例第10條第1 項施
    用第一級毒品及同條第2 項之施用第二級毒品罪。其持有毒
    品復進而施用，持有毒品之低度行為，各為施用毒品之高度
    行為所吸收，均不另論罪。至於檢察官移送併辦部分因與本
    件被告經起訴之犯罪事實完全相同，係屬單純一罪之關係，
    本院自得併予審理。被告所犯上開2 罪，犯意各別，行為互
    殊，應予分論併罰。又查被告前有如事實欄所示之科刑及執
    行情形，有臺灣屏東地方法院檢察署刑案資料查註紀錄表、
    臺灣高等法院被告前案紀錄表各1 份附卷足憑，其於刑之執
    行完畢後5 年內，故意再犯本件有期徒刑以上之2 罪，皆為
    累犯，均應依刑法第47條第1 項規定加重其刑。爰審酌被告
    施用毒品，足以戕害其身心，滋生其他犯罪，惟念其坦承犯
    行，且施用毒品行為於本質上係屬自我戕害行為，反社會性
    之程度尚屬較低，暨考量其犯罪動機、品行素行（參臺灣高
    等法院被告前案紀錄表）、智識程度及生活狀況等一切情狀
    ，並斟酌檢察官之求刑，各量處如主文所示之刑，並定應執
    行刑。至扣案之海洛因共2 包，均為查獲之毒品，不問屬於
    犯人與否，均應依毒品危害防制條例第18條第1 項前段規定
    ，宣告沒收銷燬之，該毒品之外包裝袋，因殘留微量毒品難
    以析離，爰依同規定沒收銷燬之；至於鑑驗耗損之毒品因業
    已滅失，無庸為沒收銷燬之諭知，併此敘明；另扣案之玻璃
    球吸食器1 個，因其上殘留有不可析離之甲基安非他命毒品
    成分，業如前述，亦應依同規定諭知沒收銷燬之。
據上論斷，應依刑事訴訟法第273 條之1 第1 項、第299 條第1
項前段，毒品危害防制條例第10條第1 項、第2 項、第18條第1
項前段，刑法第11條、第47條第1 項、第51條第5 款，判決如主
文。
本案經檢察官任亭到庭執行職務。
中    華     民     國    99    年   7    月    13    日
                    刑事第五庭  法   官
以上正本證明與原本無異。
如不服本判決應於收受本判決送達後十日內向本院提出上訴書狀
，其未敘述上訴理由者，並得於提起上訴後十日內向本院補提理
由書狀（均須按他造當事人之人數附繕本）「切勿逕送上級法院
」。
中    華     民     國    99   年    7    月    13    日
                          書記官  史安琪
附錄本判決論罪科刑法條：
毒品危害防制條例第10條第1、2項：
施用第一級毒品者，處6月以上5年以下有期徒刑。
施用第二級毒品者，處 3 年以下有期徒刑。

司法院資訊處製作；財團法人民間司法改革基金會備份。
